臺灣基隆地方法院刑事判決              100年度訴字第751號
公  訴  人  臺灣基隆地方法院檢察署檢察官
被      告  楊慶龍
上列被告因違反毒品危害防制條例案件，經檢察官提起公訴（
100 年度毒偵字第1412號、第1723號），被告就被訴事實為有罪
之陳述，本院合議庭裁定由受命法官獨任進行審判，經改依簡式
審判程序審理後判決如下：
    主  文
楊慶龍施用第一級毒品，累犯，處有期徒刑捌月，扣案之第一級
毒品海洛因（驗餘重零點零壹陸公克）併同難以析離之包裝袋
壹只，均沒收銷燬之；又施用第一級毒品，累犯，處有期徒刑捌
月；又施用第二級毒品，累犯，處有期徒刑肆月。應執行有期徒
刑壹年，扣案之第一級毒品海洛因（驗餘重零點零壹陸公克）
併同難以析離之包裝袋壹只，均沒收銷燬之。
    事  實
一、楊慶龍前因施用毒品案件，經臺灣臺北地方法院裁定送觀察
    、勒戒後，認有繼續施用毒品之傾向，復經同院裁定令入戒
    治處所施以強制戒治，於民國88年10月5 日停止戒治，88年
    12月2 日保護管束期滿執行完畢，並由臺灣臺北地方法院檢
    察署檢察官以89年度戒毒偵字第289 號為不起訴處分確定。
    復於上開強制戒治執行完畢釋放後之5 年內，因施用第一、
    二級毒品案件，經本院以94年度訴字第40號判決判處應執行
    有期徒刑1 年3 月確定；另因犯竊盜案件，經本院以94年度
    簡上字第9 號判決判處有期徒刑1 年2 月確定；因贓物案件
    ，經本院以94年度基簡字第1042號判決判處有期徒刑3 月確
    定，其因上開案件所處之刑，嗣經本院以95年度聲字第560
    號裁定合併定應執行有期徒刑2年7月確定，其於94年5 月27
    日入監執行，96年6 月13日假釋出監，付保護管束，保護管
    束終結日為96年10月16日，嗣因其於假釋中更犯罪，所受假
    釋之宣告經撤銷，然適逢中華民國九十六年罪犯減刑條例於
    96 年7月16日開始施行，其上開所犯各罪所處之刑，經本院
    以97年度聲減字第2號裁定予以減刑，並定應執行有期徒刑1
    年3 月確定，因其入監執行之日數已逾上開減刑後所定應執
    行之刑，經臺灣基隆地方法院檢察署檢察官於97年1 月15日
    指揮執行而告執行完畢。
二、詎楊慶龍猶不知悔改，分別為下列犯行：
  (一)基於施用第一級毒品海洛因之犯意，於100 年7 月16日下午
    2 時許，在基隆市仁愛區成功市場橋下，以針筒注射方式，
    施用海洛因1 次。嗣於同日下午4 時5 分許，因形跡可疑，
    為警在基隆市○○區○○路與孝四路口盤檢而查獲，並扣得
    第一級毒品海洛因1 包（驗餘重0.0316公克），復經其同意
    為警採尿送驗後，結果呈嗎啡陽性反應。
  (二)基於施用第一級毒品海洛因之犯意，於100 年7 月19日下午
    2 時許，在基隆市中山區○○○路附近某公廁內，以針筒注
    射方式，施用海洛因1 次；另基於施用第二級毒品甲基安非
    他命之犯意，於100 年7 月18日凌晨2 時許，在基隆市中山
    區○○○路189 巷47號租賃處，以將甲基安非他命置放於鋁
    箔紙上，再以火加熱燒烤吸食煙霧之方式，施用甲基安非他
    命1次。嗣於100年7 月19日晚上11時30分許，因形跡可疑，
    為警在基隆市中山區○○○路189 巷口盤檢而查獲，復經其
    同意為警採尿送驗，結果呈嗎啡及甲基安非他命陽性反應，
    始查悉上情。
三、案經基隆市警察局第一分局及第二分局報告臺灣基隆地方法
    院檢察署檢察官偵查後起訴。
    理  由
壹、程序事項：
    本件被告楊慶龍所犯者非為死刑、無期徒刑、最輕本刑為3
    年以上有期徒刑之罪或高等法院管轄第一審案件，其於準備
    程序進行中，先就被訴事實為有罪之陳述，經告知其簡式審
    判程序之旨，並聽取公訴人、被告之意見後，本院業已依刑
    事訴訟法第273 條之1 第1 項之規定，裁定由受命法官獨任
    以簡式審判程序進行本案之審理。
貳、實體事項：
一、事實認定：
    上開事實，業據被告於本院審理時坦承在卷，且其為警查獲
    時所採集之尿液送驗結果，呈嗎啡、安非他命、甲基安非他
    命之陽性反應，有台灣尖端先進生技醫藥股份有限公司濫用
    藥物檢驗報告2 紙及基隆市警察局第一分局、第二分局偵辦
    毒品案件尿液檢體對照表各1 紙附卷可稽，復有第一級毒品
    海洛因1 包（驗餘重0.0316公克）扣案可佐，被告之自白核
    與事實相符，可以採信。本案事證明確，被告施用第一級、
    第二級毒品之犯行洵堪認定，應依法論科。
二、論罪科刑及沒收：
  (一)按毒品危害防制條例係於92年7 月9 日修正公布，自93年1
    月9 日起施行，其中第20條、第23條將施用毒品之刑事處遇
    程序，區分為「初犯」、「五年內再犯」、「五年後再犯」
    。依其立法理由之說明：「初犯」，經觀察、勒戒或強制戒
    治後，應為不起訴處分或不付審理之裁定；經觀察、勒戒或
    強制戒治執行完畢釋放後，「五年內再犯者」，因其再犯率
    甚高，原實施之觀察、勒戒及強制戒治既已無法收其實效，
    爰依法追訴或裁定交付審理。至於經觀察、勒戒或強制戒治
    執行完畢釋放後，「五年後再犯者」，前所實施之觀察、勒
    戒或強制戒治已足以遮斷其施用毒品之毒癮，為其自新及協
    助其斷除毒癮，仍適用「初犯」規定，先經觀察、勒戒或強
    制戒治之程序。從而依修正後之規定，僅限於「初犯」及「
    五年後再犯」二種情形，始應先經觀察、勒戒或強制戒治程
    序。倘被告於5 年內已再犯，經依法追訴處罰，縱其第三次
    （或第三次以上）再度施用毒品之時間，在初犯經觀察、勒
    戒或強制戒治執行完畢釋放五年以後，已不合於「五年後再
    犯」之規定，且因已於「五年內再犯」，顯見其再犯率甚高
    ，原實施觀察、勒戒或強制戒治，已無法收其實效，即應依
    該條例第10條處罰（最高法院95年度台非字第59號、第65號
    判決意旨及最高法院95年第7 次刑事庭會議決議意旨參照）
    。被告有如事實欄一所載，於88年12月2 日第一次強制戒治
    執行完畢釋放後之5 年內，再次因施用毒品案件，經法院判
    處徒刑等情，有臺灣高等法院被告前案紀錄表在卷可稽。被
    告既曾於「五年內再犯」，且經法院判處罪刑確定，竟又再
    次於事實欄二所示之時間，施用第一級毒品海洛因及第二級
    毒品甲基安非他命，揆諸前揭說明，即非屬毒品危害防制條
    例第20條第3 項所定「五年後再犯」之情形，故檢察官就被
    告施用第一級、第二級毒品之行為，依法逕行起訴本案，於
    法要無不合，合先敘明。
  (二)查海洛因、甲基安非他命分係毒品危害防制條例第2 條第2
    項第1 款、第2 款所定之第一級、第二級毒品，是核被告所
    為，係犯毒品危害防制條例第10條第1 項、第2 項之施用第
    一級、第二級毒品罪。被告因施用而持有第一級毒品海洛因
    及第二級毒品甲基安非他命之低度行為，應為施用第一級、
    第二級毒品之高度行為所吸收，均不另論罪。再被告前曾受
    如事實欄一所示有期徒刑之執行完畢，有臺灣高等法院被告
    前案紀錄表在卷可憑，其於有期徒刑執行完畢釋放後之5 年
    內，故意再犯本件有期徒刑以上之罪，合於累犯之規定，其
    所犯上開2 罪，均應依刑法第47條第1 項規定，加重其刑。
    被告所犯上開2 罪，犯意各別，行為不同，應予分論併罰，
    爰審酌被告犯罪之動機、曾有施用毒品之前科仍不知戒除，
    惟犯罪後坦承犯行，且所犯之施用毒品犯行乃戕害自己身心
    健康，並未危及他人等一切情狀，分別量處如主文所示之刑
    ，並定其應執行之刑。
  (三)扣案之白色粉未1 包（驗餘重0.0316公克），內含有第一級
    毒品海洛因成分，有交通部民用航空局航空醫務中心航藥鑑
    字第1004326 號毒品鑑定書1 紙在卷可憑，爰併同難以析離
    之包裝袋1 只，均依據毒品危害防制條例第18條第1 項前段
    規定，在被告所犯如事實欄二(一)所示施用第一級毒品罪項下
    ，宣告沒收銷燬之。
據上論斷，應依刑事訴訟法第273條之1第1項、第299條第1 項前
段，毒品危害防制條例第10條第1 項、第2 項、第18條第1 項前
段、第23條第2 項，刑法第11條、第47條第1 項、51條第5 款，
判決如主文。
本案經檢察官黃佳權到庭執行職務。
中    華    民    國    100     年    10    月  28   日
                  刑事第二庭法  官  劉桂金
以上正本證明與原本無異。
如不服本判決應於收受送達後10日內向本院提出上訴書狀，並應
敘述具體理由；其未敘述上訴理由者，應於上訴期間屆滿後20日
內向本院補提理由書(均須按他造當事人之人數附繕本)「切勿逕
送上級法院」。
中    華    民    國   100    年    10    月    28    日
                            書記官  許元又
附錄本案論罪法條：
毒品危害防制條例第10條第1項、第2項
施用第一級毒品者，處6 月以上5 年以下有期徒刑。
施用第二級毒品者，處3 年以下有期徒刑。